臺灣臺中地方法院刑事判決　　　　　　 100年度訴字第1423號
公　訴　人　臺灣臺中地方法院檢察署檢察官
被　　　告　林怡伶
指定辯護人　本院公設辯護人　陳秋靜
上列被告因偽造有價證券案件，經檢察官提起公訴（100年度偵
字第7032號），本院判決如下：
    主    文
林怡伶犯偽造有價證券罪，處有期徒刑壹年捌月。緩刑肆年，緩
刑期間付保護管束，並向指定之政府機關、政府機構、行政法人
、社區或其他符合公益目的之機構或團體提供壹佰小時之義務勞
務。扣案附表所示本票上偽造之共同發票人「呂柳霞」部分沒收
。
    犯罪事實
壹、林怡伶因需錢孔急，於民國99年1月8日，在臺中市○區○○
    路72號6樓傳播經紀公司應徵，同時欲向該公司老闆林英志
    借款新臺幣（下同）20萬元。林英志於同日晚上21時駕車搭
    載林怡伶返回臺中市○○街471號租處，在途經臺中市○○
    街SOGO百貨後面時，林英志要求林怡伶開立附表所示本票以
    供擔保，林怡伶明知未經其母呂柳霞之同意，竟基於意圖供
    行使之用而偽造本票之犯意，接續於附表所示本票之發票人
    欄內偽簽呂柳霞之署押（簽名）及指印各1枚，偽造呂柳霞
    為共同發票人之本票2張，交付林英志而行使之，足以生損
    害於呂柳霞及收受附表所示本票之執票人林英志。
貳、案經林英志告訴臺灣臺中地方法院檢察署檢察官偵查起訴。
    理    由
壹、證據能力部分：
一、按被告之自白，非出於強暴、脅迫、利誘、詐欺、疲勞訊問
    、違法羈押或其他不當方法，且與事實相符者，得為證據，
    刑事訴訟法第156條第1項定有明文。亦即被告之自白係出於
    自由意思，且與事實相符者，即有證據能力，反之，若係非
    法取供者，因其陳述非出於任意性，其所為之陳述即無證據
    能力。本案依據偵訊筆錄之記載，檢察官確有於各次訊問時
    ，依法告知被告三項權利後，再就犯罪事實逐一訊問被告，
    並予被告充分之機會說明與解釋，且本院亦查無被告有何處
    在遭強暴、脅迫、利誘、詐欺、疲勞訊問、違法羈押或其他
    不當方法之狀態下而為自白之情事，或有何外部因素足資影
    響被告陳述之意思自由。綜上說明，被告於偵訊及本院所為
    之自白，均堪認出於自由意志，得採為本件判決之基礎。
二、按被告以外之人（包括證人、鑑定人、告訴人、被害人及共
    同被告等）於審判外之陳述雖不符刑事訴訟法第159條之1至
    之4等4條之規定，而經當事人於審判程序同意作為證據，法
    院審酌該言詞陳述或書面陳述作成時之情況，認為適當者，
    亦得為證據；當事人、代理人或辯護人於法院調查證據時，
    知有刑事訴訟法第159條第1項不得為證據之情形，而未於言
    詞辯論終結前聲明異議者，視為有前項之同意，同法第159
    條之5定有明文。查本案判決以下引用之證人林英志、呂柳
    霞為於審判外之言詞或書面陳述，性質上雖屬傳聞證據，惟
    公訴人、被告及辯護人於本院審理時均不爭執其證據能力，
    且經本院審理時予以提示並告以要旨，經公訴人、被告及辯
    護人表示意見，均未於言詞辯論終結前聲明異議，本院審認
    上開證據作成時之情況，應無違法取證或不當情事，與本案
    待證事實間復具有相當之關聯性，以之作為證據應屬適當，
    依刑事訴訟法第159條之5規定，自有證據能力。
三、按傳聞法則乃對於被告以外之人於審判外之言詞或書面陳述
    而為之規範，則本案判決以下引用之附表所示本票原本、本
    院99年度司票字第3539號裁定影本，均屬非供述證據，無刑
    事訴訟法第159條第1項規定傳聞法則之適用，且經本院審理
    時依法踐行調查程序，與本案待證事實具有自然之關聯性，
    又無證據證明係公務員違法取得之物，依法自得作為證據，
    具有證據能力。
貳、本院認定犯罪事實之依據：
一、訊據被告林怡伶迭於偵查（見臺灣臺中地方法院檢察署99年
    度他字第4900號卷第41頁）及本院審理（見本院號卷第11頁
    背面）時對於本案犯罪事實自白認罪，核與證人即告訴人林
    英志於偵查（見臺灣臺中地方法院檢察署99年度他字第4900
    號卷第21頁至第23頁）、證人呂柳霞於偵查(見臺灣臺中地
    方法院檢察署99年度他字第4900號卷第39頁）、本院審理(
    見本院卷第24頁背面)時證述情節相符，並有附表所示本票2
    紙(見臺灣臺中地方法院檢察署99年度他字第4900號卷第47
    頁證物袋內）、本院99年度司票字第3539號裁定（見臺灣臺
    中地方法院檢察署99年度他字第4900號卷第4頁）在卷可稽
    ，足認被告自白與事實相符，堪予採信。
二、本案事證明確，被告應依法論罪科刑。
參、論罪科刑部分：
    按本票可以流通市面，為有價證券，又所偽造之本票，其票
    面已依票據法規定記載本票所應記載之事項，並表明本票字
    樣就其外表觀之既為憑票即付，其權利之行使，與票據之占
    有，立於不可分離之關係，且可流通市面，得以自由轉讓，
    自屬有價證券之一種，有最高法院31年上字第409號判例、
    74年臺上字第1633號判決可參。又行使偽造有價證券以詐取
    財物，其取得財物行為，原已包含於該行使偽券行為之內，
    並不另成詐欺罪名，亦有最高法院31年上字第1918號判例可
    參。是核：
一、被告所為，係犯刑法第201條第1項之偽造本票罪。
二、被告在附表所示本票發票人欄位，擅自偽簽「呂柳霞」之署
    名，並偽捺其指印，其偽簽署名及捺印為偽造本票之部分行
    為，其偽造本票後復意圖供行使之用而交付予林英志，其意
    圖供行使之用而交付之低度行為應為偽造本票之高度行為所
    吸收，均不另論罪。
三、被告基於單一犯意，於密接之時間、地點，偽造「呂柳霞」
    為共同發票人如附表所示之本票2紙，所侵害之法益同一（
    各均同為「呂柳霞」），且各行為之獨立性極為薄弱，依一
    般社會健全觀念，在時間差距上，難以強行分開，自應視為
    數個舉動之接續施行，而為接續犯，僅論以包括一罪。
四、被告所犯偽造本票罪，法定本刑為3年以上有期徒刑之罪，
    然被告係為清償債務，出於一時糊塗，在未經其母呂柳霞同
    意下，逕以「呂柳霞」之名義簽發本票以供擔保，於犯後已
    坦承犯行，頗有悔意，且證人呂柳霞亦具狀表示：「本人呂
    柳霞也原諒女兒林怡伶」(見本院號卷第15頁)，加以被告偽
    造附表所示本票，僅用以擔保債務，並未對商業交易秩序造
    成重大危害，犯罪情節尚屬輕微等情，認其犯罪情節顯可憫
    恕，縱科處該條最輕法定本刑猶嫌過重，爰依刑法第59條規
    定，酌量減輕其刑。
五、爰審酌被告明知未經其母呂柳霞之授權或同意，擅自以「呂
    柳霞」名義，偽造附表所示本票持向林英志行使，足以妨害
    金融秩序，並生損害於呂柳霞及林英志，惟念其未對商業交
    易秩序造成重大危害，及被告犯罪後於偵查及本院審理時均
    坦承犯行，深具悔意暨犯罪手段、動機、目的等一切情狀，
    量處如主文所示之刑，以資懲儆。
六、被告未曾因故意犯罪受有期徒刑以上刑之宣告，有臺灣高等
    法院被告前案紀錄表1份在卷可稽，被告因一時失慮，偶罹
    刑典，惟犯後坦承犯行，頗具悔意，經此偵審程序及刑之宣
    告後，當知所警惕，本院認前開對其所宣告之刑以暫不執行
    為適當，爰併依刑法第74條第1項第1款規定，宣告緩刑4年
    ，並斟酌上情，依刑法第74條第2項第5款規定，命被告向指
    定之政府機關、政府機構、行政法人、社區或其他符合公益
    目的之機構或團體提供壹佰小時之義務勞務，且依同法第93
    條第1項第2款之規定，同時諭知於緩刑期間付保護管束，以
    啟自新。
肆、沒收部分：
    按偽造之有價證券，不問屬於犯人與否，沒收之，刑法第20
    5條定有明文。而在票據上簽名者，依票上所載文義負責，2
    人以上共同簽名者，應連帶負責；又票據之偽造或票據上簽
    名之偽造，不影響於真正簽名之效力，從而2人以上共同在
    本票之發票人欄簽名者，應連帶負發票人責任，倘其中有部
    分屬於偽造，雖不影響於其餘真正簽名者之效力，但偽造之
    部分，仍應依上開規定，諭知沒收，至非屬偽造之發票人部
    分，則仍屬有效之票據，不在應依法沒收之列，有最高法院
    84年臺上字第1550號判例、90年度臺上字第1733號判決、92
    年度臺上字第6134號刑事判決可參。經查，
一、附表所示本票僅共同發票人呂柳霞部分係屬被告偽造，其餘
    共同發票人林怡伶之簽名及指印既為真正，該發票人部分則
    仍屬有效之票據，不在應依法沒收之列，故僅就被告所偽造
    附表所示本票上呂柳霞為共同發票人部分，依刑法第205條
    之規定予以宣告沒收。
二、至附表所示本票上被告偽造之「呂柳霞」署押（簽名）及指
    印各1枚，已因就被告所偽造附表所示本票上呂柳霞為共同
    發票人部分，依刑法第205條之規定予以宣告沒收而兼括之
    ，無庸再依刑法第219條之規定重複諭知沒收，末此敘明。
據上論斷，應依刑事訴訟法第299條第1項前段，刑法第201條第1
項、第205條、第59條、第74條第1項第1款、第2項第5款、第93
條第1項第2款，刑法施行法第1條之1第1項、第2項前段，判決如
主文。
本案經檢察官周佩瑩到庭執行職務。
中    華    民    國   100    年    7     月    12    日
                  刑事第十庭  審判長法  官  張恩賜
                                    法  官  楊萬益
                                    法  官  劉正中
以上正本證明與原本無異。
如不服本判決應於收受判決後10日內向本院提出上訴書狀，並應
敘述具體理由；其未敘述上訴理由者，應於上訴期間屆滿後20日
內向本院補提理由書（均須按他造當事人之人數附繕本）「切勿
逕送上級法院」。
                                    書記官  黃英寬
中    華    民    國   100    年    7     月    12    日
附錄本案論罪科刑法條全文:
刑法第201條第1項：
意圖供行使之用，而偽造、變造公債票、公司股票或其他有價證
券者，處3年以上10年以下有期徒刑，得併科3,000元以下罰金。